臺灣屏東地方法院民事判決　
111年度婚字第19號
原      告  乙○○  

訴訟代理人  鄭伊鈞律師
訴訟代理人  陳錦昇律師
被      告  甲○○  

上列當事人間請求離婚事件，本院於111年6月15日言詞辯論終結
，判決如下：
    主  文
准原告與被告離婚。
訴訟費用由被告負擔。
    事實及理由
程序方面：被告經合法通知未於言詞辯論期日到場，核無民
  事訴訟法第386條各款所列情形，按照同法第385條第1項前
　段規定，依原告之聲請，由其一造辯論而為判決。
原告主張：兩造於民國71年12月12日登記結婚，兩造婚後育有
  一子，已經成年自立。^兩造婚後，因學歷及價值觀之巨大差
  異，常發生衝突，屢經溝通，不見改善。尤其被告甲○○常以言
  詞及肢體暴力對待原告，甚至時常強行以暴力手段逼原告乙○○
  行房，令原告感覺難堪，無法忍受。原告婚後因在夫家伺奉公
  婆及照顧幼子，為盡媳婦照養長輩責任，只能忍受不堪的婚姻
  生活。迄公婆先後離世，幼子漸長，原告業無法忍耐繼續與被
  告生活，多次要求與被告離婚，被告每以言詞敷衍，未見任何
  作為。原告迫於無奈，於92年間離家與被告分居，再無互動往
  來，迄今已經18年。 兩造長期分居，互不往來，形同陌路，
  婚姻關係誠摯互信之感情基礎，已不復存在。原告之情形實已
  達於任何人處於同一境況，均將喪失維持婚姻希望之程度，堪
  認兩造之婚姻已生破綻，而無回復之希望，參照最高法院91年
  度台上字 第2023號判決意旨，應認符合民法第1052條第2項所
  定難以維持婚姻之重大事由，原告爰依前揭規定，請求判准離
  婚等語。聲明求為判決：如主文第一項所示。
被告未於言詞辯論期日到場，亦未提出書狀作何聲明或陳述
　以供本院審酌。
原告主張之上開事實，已據提出戶籍謄本為證，證人蔡英美即
  原告阿姨於本院審理中證述「（問：是否在民國80幾年間有目
  睹被告在早餐店毆打原告？）那段期間我在早餐店幫忙工作，
  我有看到被告要打原告耳光，被告還要繼續毆打原告，但是被
  我阻止。」、「（問：當天情形如何？）…被告說原告偷他的
  錢，而且他們二個人常常吵架。」、「（問：原告為何離家？
  ）原告因為經濟因素以及被告不務正業等因素，原告與被告常
  常因為金錢因素發生口角。」、「（問：原告何時到家樂福上
  班？）…原告的早餐店開了十幾年，大概90幾年間再去家樂工
  作，之後還幫別人帶小孩賺錢。」、「（問：原告為何要離家
  不跟被告一起生活？）因為原告與被告兩人感情不好，還好原
  告自己出來工作，才有錢可以繼續生活。被告也沒有拿錢幫忙
  養小孩。」、「(問：原告有沒有跟妳說過原告與被告發生什
  麼事情？）我是原告的阿姨，原告都會跟我說她們的情形，被
  告會罵原告一些很難聽的話，例如三字經等。」、「（問：被
  告不務正業，常常會到我店裡來，看有沒有跟別的男人來往，
  證人都有親眼看到，可以請證人證明。）被告常常會來原告的
  早餐店，跟原告吵架，懷疑原告有男人，所以常常來店裡找砸
  ，很多次了。原告就是因為這樣，原告才會離家。」、「（問
  ：92年間離家後被告有沒有來找原告？有沒有給原告生活費？
  有沒有幫忙養小孩？）被告有去原告娘家找原告，但是沒有進
  去娘家。我不知道被告有沒有給原告生活費，但是我知道原告
  都自己賺錢靠自己。 」等語，互核與原告主張相符，原告主
  張堪信為真正。
按夫妻有民法第1052條第1 項以外之重大事由，難以維持婚姻
  者，夫妻之一方得請求離婚，但其事由應由夫妻之一方負責者
  ，僅他方得請求離婚。此即為民法親屬編第1052條第2項所明
  定。乃抽象的、概括的離婚事由，係該法親屬編於74年修正時
  ，為因應實際需要，參酌各國立法例，導入外國破綻主義離婚
  法之精神所增設。考其立法本旨，乃以民法親屬編修正前，上
  開第1052條之規定，就裁判離婚原因，原採列舉主義，僅限於
  同條第1 項各款列舉之離婚原因，過於嚴格，故增列第2項，
  亦即夫妻一方之事由，雖不備同條第1項所列各款之要件，祇
  須按其事由之情節，在客觀上，確屬難以維持婚姻生活者，亦
  在得請求裁判離婚之列。關於是否為難以維持婚姻之重大事由
  ，其判斷標準為婚姻是否已生破綻而無回復之希望。而婚姻是
  否已生破綻無回復之希望，則應依客觀的標準，即難以維持婚
  姻之事實，是否已達於倘處於同一境況，任何人均將喪失維持
  婚姻意欲之程度而定。至於同條但書「難以維持婚姻之重大事
  由應由夫妻之一方負責者，僅他方得請求離婚」之規定，所採
  者為消極破綻主義精神，而非積極破綻主義，乃因如肯定有責
  配偶之離婚請求，無異承認恣意離婚，破壞婚姻秩序，且有背
  於道義，尤其違反「自己清白」之法理，有欠公允，同時亦與
  國民之法感情及倫理觀念不合，因而採消極破綻主義。然若夫
  妻雙方均為有責時，則應衡量比較雙方之有責程度，而許責任
  較輕之一方向應負主要責任之他方請求離婚，如雙方之有責程
  度相同時，則雙方均得請求離婚，始符公平，亦有最高法院94
  年度臺上字第115 號判決要旨可考。據此，本院審酌夫妻本應
  以共同生活相互照顧、密切互動，以及開誠布公之態度相處，
  方能達到婚姻共同生活之目的，且符婚姻之本質。若夫妻之一
  方並無與他方共同生活之意願，復斷絕連絡，將使夫妻雙方因
  未共同生活，致婚姻之誠摯基礎遭到嚴重破壞，進而使婚姻生
  活產生無回復之嚴重破綻甚至蕩然無存。查
　兩造結婚後，原告及其兒子的生活費均需自己負擔，原告開一
  家早餐店營生。原告習於使用語言及肢體暴力對待家人，某日
  原告母親從北部來兩造屏東家居住一晚，隔天被告稱其金錢不
  見，質疑原告母親拿取，原告母親否認偷取，被告竟至早餐店
  ，當原告阿姨及顧客面前打原告一耳光，讓原告感覺羞辱沒有
  自尊。事後被告尋獲金錢，也沒有向原告及岳母道歉。被告不
  願照顧原告致原告須自行工作扶養子女，原告之後至家樂福上
  班，因從事客服工作，上班勞累，晚上有時無法應付被告索求
  ，被告竟心生不滿，常向原告同事說些難聽的話，甚至懷疑原
  告有外遇，導致原告無法安心工作。原告身心俱疲，痩至不成
  人形。後來原告兒子要去服兵役，原告自覺隻身在家無法繼續
  應付被告的對待折磨，乃決定於92年間即原告兒子服兵役前一
  週離家而分居迄今，之後斷絕一切聯絡，兩造分居迄今已1 9
  年多，致兩造無從進行實質婚姻生活，在客觀上已足使任何人
  同處原告此一情況，均將喪失維持婚姻之意欲，故兩造之婚姻
  確已生破綻而無回復之希望，且其原因係可歸責於被告。從而
  ，原告依民法第1052條第2 項規定訴請判決離婚，即屬有據，
  應予准許，爰諭知如主文所示。
訴訟費用負擔之依據：家事事件法第51條、民事訴訟法第78條
    。
中　　華　　民　　國　　111 　年　6　 　　月　29　　　日
                      家事法庭  法  官  李芳南
以上正本係照原本作成。
如不服本判決，應於送達後20日內，向本院提出上訴狀並表明上
訴理由，如於本判決宣示後送達前提起上訴者，應於判決送達後
10日內補提上訴理由書（須附繕本）。
中　　華　　民　　國　　111 　年　　 6　　月　29　　　日
                                書記官　周秀香